臺灣臺北地方法院民事裁定
111年度消債更字第172號
聲  請  人  
即  債務人  宦越強  

相  對  人  
即  債權人  華南商業銀行股份有限公司

法定代理人  張振芳  

代  理  人  洪衣婷  
相  對  人  
即  債權人  聯邦商業銀行股份有限公司


法定代理人  李憲章  

相  對  人  
即  債權人  凱基商業銀行股份有限公司


法定代理人  魏寶生  




相  對  人  
即  債權人  摩根聯邦資產管理股份有限公司

法定代理人  李文明  

代  理  人  鄭伊舒  
相  對  人  
即  債權人  萬榮行銷股份有限公司

法定代理人  呂豫文  


相  對  人  
即  債權人  滙誠第二資產管理股份有限公司

法定代理人  莊仲沼  


相  對  人  
即  債權人  新加坡商艾星國際有限公司台灣分司

法定代理人  曾慧雯  


上列當事人間聲請更生事件事件，本院裁定如下：
    主  文
債務人甲○○自中華民國一一一年八月一日下午四時起開始更生程
序。
命司法事務官進行本件更生程序。
    理  由
一、按債務人不能清償債務或有不能清償之虞者，得依本條例所
    定更生或清算程序，清理其債務；債務人無擔保或無優先權
    之本金及利息債務總額未逾新臺幣（下同）1,200萬元者，
    於法院裁定開始清算程序或宣告破產前，得向法院聲請更生
    ；債務人對於金融機構負債務者，在聲請更生或清算前，應
    向最大債權金融機構請求協商債務清償方案，或向其住、居
    所地之法院或鄉、鎮、市、區調解委員會聲請債務清理之調
    解，消費者債務清理條例（下稱消債條例）第3條、第42條
    第1項、第151條第1項分別定有明文。此係採前置協商主義
    ，是債務人於協商程序中，自應本於個人實際財產及收支狀
    況，依最大誠信原則，商討解決方案。如終究不能成立協商
    ，於聲請更生或清算時，法院審酌上開條文所謂「不能清償
    或有不能清償之虞」，允宜綜衡債務人全部收支、信用及財
    產狀況，評估是否因負擔債務，而不能維持人性尊嚴之最基
    本生活條件，所陳報之各項支出，是否確屬必要性之支出，
    如曾有協商方案，其條件是否已無法兼顧個人生活之基本需
    求等情，為其判斷之準據。又法院開始更生程序之裁定，應
    載明其年、月、日、時，並即時發生效力。法院開始更生或
    清算程序後，得命司法事務官進行更生或清算程序，必要時
    得選任律師、會計師或其他適當之自然人或法人1人為監督
    人或管理人，復為同條例第45條第1項、第16條第1 項所明
    定。
二、本件聲請意旨略以：伊積欠無擔保債務達1,662,469 元，因
    收入不豐，名下財產不足清償債務，經向本院聲請債務清理
    之調解不成立，而伊包含利息、違約金在內之無擔保或無優
    先權債務總額未逾12,000,000元，復未經法院裁定開始清算
    程序或宣告破產，爰聲請更生等語。
三、經查：
 (一)聲請人聲請更生前，曾於110年8月6 日具狀向本院聲請消 債條例前置調解，經本院以110年度北司消債調字第331號調解事件受理在案，嗣經本院司法事務官於110年10月21日召開調解程序，經調解委員勸諭兩造調解，調解不成立，聲請人即請求進入更生程序等情，業經本院依職權調取調解全卷宗核閱屬實，堪可認定，是本件應以債務人調解之聲請，視為更生之聲請。從而，本院應綜合聲請人目前全部收支及財產狀況，評估其是否已達不能維持符合人性尊嚴之最低生活條件，而有「不能清償債務或有不能清償之虞」之情形。
 (二)聲請人之財產及收入狀況：
　   聲請人陳稱其名下無財產。並自107年5月至110年8月於工
     地打零工維生，每月收入約27,000元至29,000元；自110年
     8月23日迄今任職於祥勝汽車有限公司，每月收入約33,000
     元，並提有勞工保險被保險人投保資料、薪資明細、第一
     銀行存摺影本及109至110年度綜合所得稅各類所得資料清
     單在卷可稽(見110年度北司消債調字第331號卷，下稱調解
     卷，第183頁至184頁；本院卷第47頁至69頁、第73頁)。本
     院即以30,500元作為計算聲請人目前清償能力之依據【計
     算式：(28,000元＋33,000元）÷2＝30,500元】。
 (三)聲請人之支出狀況　　
　　 聲請人陳稱其每月必要生活費用包括三餐、加油、手機等
     費用約21,200元，聲請人除房屋租賃契約外，並未提出任
     何單據以證實前開金額屬實，然本院參酌聲請人居住於台
     北市信義區，依臺北市政府所公告111年度台北市每人每月
     最低生活費用18,682元之1.2倍即22,418元，可認聲請人應
     無虛報或謊報之情事，本院即以21,200元作為聲請人每月
     必要生活費用。　
 (四)按受扶養權利者，以不能維持生活而無謀生能力者為限，
     民法第1117條定有明文，準此，受扶養之要件以不能維持
     生活，而無謀生能力者為限。聲請人陳稱其有 2名未成年
     子女宦○程及宦○樟，與生母各共同分攤扶養費，而宦○程及
     宦○樟領有兒少補助、子女中低收補助每人共計6,070元，
     然其每月仍須負擔約8,000元扶養費。查宦○程及宦○樟分別
     於103年及105年出生，皆係未成年且與聲請人同住
　　 ，有其戶籍謄本在卷可憑（見調解卷第185頁），依民法第
     1084條第2項規定，當然有受扶養之必要（參照北院110年
     度消債職聲免字第68號），另本院參酌聲請人提出之宦○程
     及宦○樟郵局存摺及110年度綜合所得稅各類所得資料清單
     （見調解卷第73至103頁），尚堪採信。又聲請人主張宦○
     程及宦○樟每月之生活費依臺北市政府所公告111年度台北
     市每人每月最低生活費用18,682元之1.2倍即22,418元計算
     ，本院審酌宦○程及宦○樟與父母同住於台北市信義區
　　 ，即以22,418元作為二者每月之必要生活支出。據上，以
     宦○程及宦○樟每月必要生活支出扣除兒少補助、子女中低
     收補助6,070元，及扣除配偶負擔之部分，仍有8,174元之
     不足【計算式：（22,418元－6,070元）÷2人＝8,174元
　　 】，則聲請人主張之每月負擔8,000元之扶養費，堪認可信
　　 ，本院即以8,000元作為聲請人每月支出之扶養費用。
 (六)基上，聲請人每月生活必要支出合計未成年子女扶養費為2
     9,200元 (計算式：21,200元＋8,000元＝29,200元)，而聲請
     人目前每月收入30,500元扣除生活必要支出後，剩餘 1,30
     0元（計算式：30,500元－29,200元＝ 1,300元）可供支配，
     惟據聲請人之財團法人金融聯合徵信中心查詢當事人綜合
     信用報告回覆書及債權人陳報狀所載，聲請人積欠債權人
     無擔保債務1,662,469元，倘以其每月所餘1,300元清償，
     尚須約107年始得清償完畢(計算式：1,662,469元÷1,300元
     ÷12月≒107年)，收入與財產債務差距過大，將致聲請人終
     生無法清償債務完畢，遑論前開債務仍須另行累計每月高
     額之利息及違約金，聲請人每月得用以償還債務之數額顯
     然更低，尚待支付之債務總額應屬更高，其還款年限顯然
     更長，實有違消債條例協助債務人重建更生之立法本意。
     是本院審酌聲請人之財產、信用、勞力及生活費用支出等
     狀況，堪認聲請人客觀上經濟狀況已有不能清償債務之虞
     ，而有藉助更生制度調整其與債權人間之權利義務關係而
     重建其經濟生活之必要。
四、綜上所述，聲請人係一般消費者，其對已屆清償期之債務有
    不能清償之虞，且其無擔保或無優先權之債務未逾 1,200萬
    元，復未經法院裁定開始清算程序或宣告破產，又查無消債
    條例第6條第3項、第8 條或第46條各款所定駁回更生聲請之
    事由存在，則聲請人聲請本件更生，即屬有據，爰裁定如主
    文，並命司法事務官進行本件更生程序。
五、至聲請人於更生程序開始後，應另提出足以為債權人會議可
    決或經法院認為公允之更生方案以供採擇，俾免更生程序進
    行至依消債條例第61條規定應行清算之程度；而司法事務官
    於進行本件更生程序、協助聲請人提出更生方案時，應依債
    務人之薪資變化、社會常情及現實環境衡量聲請人之償債能
    力，並酌留其生活上應變所需費用，進而協助聲請人擬定允
    當之更生方案，始符消債條例重建聲請人經濟生活之立法目
    的，附此敘明。
六、依消債條例第11條第1項、第16條第1項、第45條，裁定如主
    文。
中　　華　　民　　國　　111 　年　　8 　　月　　1 　　日
              民事第二庭    法　官　蒲心智
以上正本係照原本作成。
本裁定不得抗告。
本裁定已於111年8月1日下午4時公告。　　　　　　　
中　　華　　民　　國　　111 　年　　8 　　月　　1 　　日
                            書記官  潘惠敏